【裁判字號】    91,交易,234
【裁判日期】    920122
【裁判案由】    過失傷害等
【裁判全文】
臺灣屏東地方法院刑事判決                        九十一年度交易字第二三四號
    公  訴  人  臺灣屏東地方法院檢察署檢察官
    被      告  乙○○
    被      告  丙○○
右列被告等因過失傷害等案件，經檢察官提起公訴（九十二年度偵字第二三八六號）
，本院判決如左：
    主  文
乙○○服用酒類，不能安全駕駛動力交通工具而駕駛，處拘役肆拾日，如易科罰金，
以參佰元折算壹日。其餘被訴部分公訴不受理。
丙○○意圖使犯人隱避而頂替，處拘役參拾日，如易科罰金，以參佰元折算壹日。
    事  實
一、乙○○、李宏志、甲○○、郭雅娟、江群菁、江宜陵等六人於民國九十年十月十
    三日二十二時許，在屏東縣恆春鎮「名峰ＫＴＶ」內飲酒後，欲前往墾丁地區繼
    續遊玩。乙○○明知其飲用啤酒約二瓶後，出現頭昏眼花及意識無法完全集中之
    現象，顯已不能安全駕駛動力交通工具，竟仍騎乘車號ＷＹＶ─二二一號機車，
    搭載甲○○，沿屏東縣恆春鎮○○○○○道路由北往南行駛。李宏志則駕駛車號
    Ｄ七─六八四七號自用小客車，搭載郭雅娟、江群菁、江宜陵三人跟隨其後。同
    日二十三時十分許，乙○○騎乘機車行駛至上開路段南下二十八公里五十公尺處
    時，欲超越前車，遂由慢車道駛入快車道，惟因酒力發作，控制失當，而跨越雙
    黃線侵入對向車道。適同一時、地，張月馨駕駛車號ＹＩ─００八二號自用小客
    車，由南往北，自對向車道行駛而來，雙方因而發生碰撞，甲○○受撞後摔落地
    面受傷（傷害部分業據甲○○於本院審理中具狀撤回告訴），跟隨在後之李宏志
    見前方車禍發生後，亦煞車不及，而與張月馨駕駛之自用小客車發生擦撞（李宏
    志、張月馨涉嫌過失傷害部分另由檢察官為不起訴處分）。李宏志為恐遭警查獲
    其涉有酒後駕車及過失傷害罪嫌而被迫自軍中退伍，遂電請其姐夫丙○○到場向
    警佯稱為車號Ｄ七─六八四七號自用小客車之駕駛人而使其隱避，丙○○答允之
    ，並基於使李宏志隱避之意，於同日二十三時十二分在案發現場向警員華忠義、
    劉中江自稱其為Ｄ七─六八四七號自用小客車之駕駛人，並接續於同年月十四日
    零時五十分，在屏東縣警察局恆春分局南灣派出所內製作筆錄時為同一陳述，而
    頂替李宏志。嗣經醫護人員將乙○○送往屏東縣恆春鎮南門醫院救護時測得其血
    液酒精濃度高達每毫升一二九毫克（換算後其呼氣酒精濃度約每公升零點六五毫
    克）及因丙○○所供陳之車禍發生狀況，與甲○○、郭雅娟、江群菁、江宜陵等
    人所述不符，而為警查知上情。
二、案經甲○○訴由屏東縣警察局恆春分局報請台灣屏東地方法院檢察署檢察官偵查
    起訴。
    理  由
壹、乙○○、丙○○有罪部分：
一、右開事實業據被告乙○○、丙○○於偵查及本院審理中坦承不諱，經核與告訴人
    甲○○所指訴之情節及證人李宏志、郭雅娟、江群菁、江宜凌等人所證述之情節
    相符，且有南門醫院出具之特殊檢驗報告單、警製測試觀察紀錄表、道路交通事
    故調查報告表及照片十張附卷可稽，本件事證明確，被告乙○○、丙○○之犯行
    堪予認定。
二、按刑法第一百六十四條所謂之「犯人」，並不以起訴後之人為限，凡觸犯刑罰法
    規所規定之罪名者，不問其觸犯者係普通法或特別法、實質刑法或形式刑法，只
    須其為實施犯罪行為之人，且所犯之罪不問已否發覺或起訴或判處罪刑，均屬之
    。又該條條文之立法意旨，乃係因行為人意圖使有犯罪嫌疑之人脫罪，而予以隱
    匿或出而頂替，致嚴重影響犯罪偵查與審判之進行，故隱匿罪或頂替罪之成立，
    以行為人有隱匿或頂替犯罪嫌疑人之主觀犯意及客觀事實為已足，至被隱匿者或
    被頂替者是否有罪，則與隱匿罪或頂替罪之構成無關，最高法院著有八十七年台
    上字第七五七號判決可資參照。
三、被告乙○○服用酒類，已不能安全駕駛動力交通工具而仍駕駛，核其所為，係犯
    刑法第一百八十五條之三服用酒類不能安全駕駛動力交通工具而駕駛罪。被告丙○○明知其非車號Ｄ七─六八四七號自用小客車之駕駛人，竟意圖使犯罪嫌疑人
    李宏志隱避而予以頂替，雖然案件經檢察官偵查後，認為李宏志並無過失而予以
    不起訴處分，惟丙○○之行為已影響犯罪偵查之進行，核其所為仍成立刑法第一
    百六十四條第二項之頂替罪。又丙○○為李志宏之姐夫，此業據被告丙○○及證
    人李志宏供明在卷，並有法務部戶役政資訊連結作業系統查詢資料在卷可憑，是
    彼二人為二親等姻親，爰依刑法第一百六十七條之規定減輕其刑。茲審酌被告乙○○、丙○○二人均無犯罪前科、彼等犯罪之動機及智識程度，被告乙○○血液
    中之酒精濃度為每毫升一二九毫克、其酒後駕車行為所造成之損害，二人於偵查
    及本院審理中皆坦承犯行，乙○○並已賠償甲○○之損害而達成和解，有和解書
    一份在卷可稽等一切情狀，爰分別量處如主文所示之刑，並諭知易科罰金之折算
    標準，以資警惕。
貳、乙○○公訴不受理部分：
一、公訴意旨略以：如附件起訴書所載。
二、按告訴乃論之罪，告訴人於第一審辯論終結前，得撤回其告訴；又告訴經撤回者
    ，法院應諭知不受理之判決，刑事訴訟法第二百三十八條第一項，及第三百零三
    條第三款定有明文。
三、本件被告乙○○因過失傷害案件，經檢察官提起公訴，認被告係犯刑法第二百八
    十四條第二項前段之業務過失傷害罪，依同法第二百八十七條前段之規定須告訴
    乃論。茲據告訴人甲○○於本院審理中，具狀聲請撤回其告訴，揆諸前開說明，
    爰不經言詞辯論，逕為諭知不受理之判決。
據上論斷，應依刑事訴訟法第二百九十九條第一項前段、第三百零三條第三款、第三
百零七條，刑法第一百八十五條之三、第一百六十四條第二項、第一百六十七條、第
四十一條第一項前段，罰金罰鍰提高標準條例第一條前段、第二條，判決如主文。
中      華      民      國      九十二    年      一    月    二十二    日
                                      台灣屏東地方法院交通法庭
                                          法  官  王以齊
右正本證明與原本無異。
如不服本判決應於收受本判決後送達後十日內向本院提出上訴書狀，其未敘述上訴理
由者，並得於提起上訴後十日內向本院補提理由書狀（均須按他造當事人之人數附繕
本 ）「切勿逕送上級法院」
                                          書記官   盧姝伶
中      華      民      國      九十二      年      一      月   二十二 日
附錄本判決論罪科刑法條：
刑法第一百六十四條
藏匿犯人或依法逮捕拘禁之脫逃人或使之隱避者，處二年以下有期徒刑、拘役或五百
元以下罰金。
意圖犯前項之罪而頂替者，亦同。
刑法第一百八十五條之三
服用毒品、麻醉藥品、酒類或其他相類之物，不能安全駕駛動力交通工具而駕駛者，
處一年以下有期徒刑、拘役或三萬元以下罰金。


司法院資訊處製作；財團法人民間司法改革基金會備份。
